【裁判字號】    95,裁,9
【裁判日期】    950111
【裁判案由】    有關專利事務
【裁判全文】
最  高  行  政  法  院  裁  定
                                     95年度裁字第00009號
上  訴  人  甲○○
被 上訴 人  經濟部智慧財產局
代  表  人  乙○○
上列當事人間因有關專利事務事件，上訴人對於中華民國93年6
月17日臺北高等行政法院判決92年度訴字第1185號判決，提起上
訴，本院裁定如下：
    主  文
上訴駁回。
上訴審訴訟費用由上訴人負擔。
    理  由
一、按當事人依行政訴訟法第243條第1項規定，以高等行政法院
    判決有不適用法規或適用法規不當為上訴最高行政法院之理
    由時，其上訴狀或理由書應有具體之指摘，並揭示該法規之
    條項或其內容。若係成文法以外之法則，應揭示該法則之意
    旨。倘為司法院解釋、或本院之判例，則應揭示該判解之字
    號或其內容。上訴狀或理由書如未依此項方法表明者，即難
    認為已對高等行政法院判決之違背法令有具體之指摘，其上
    訴自難認為合法。
二、本件上訴人於84年1月13日以「建築模板用之壓柱」（下稱
    系爭案）向被上訴人前身即經濟部中央標準局（88年1月26
    日改制為經濟部智慧財產局，下稱原處分機關）申請新型專
    利，經原處分機關編為第00000000號予以審查，准予專利，
    並於公告期滿後，以85年1月9日台專(丙)15044字第800817
    號函，發給新型第104082號專利證書，函內並同時載明自89
    年起，每年應於9月10日屆期前繼續繳納年費。嗣上訴人因
    逾法定期限未繳第7年年費，被上訴人於91年6月11日以智
    專一(一)權字第56009735號函通知其專利權自90年9月11日起
    已當然消滅，上訴人遲至91年9月10日始繳交第7、8年年費
    ，並依專利法第18條第2項規定申請回復原狀及專利權。被
    上訴人乃於91年10月7日以智專一(一)14006字第0911212397
    9號函為歉難照准之處分（下稱原處分）。上訴人不服，循
    序提起行政訴訟。原法院以：依專利法第70條第1項第3款、
    第85條第1項及第105條之規定，上訴人就專利年費自第2年
    以後依法應於屆期前「自行繳納」，被上訴人嗣後雖另寄發
    加倍繳納年費通知單，惟核其性質，僅屬便民服務之措施，
    目的在提醒專利權人按時繳納年費，以免專利權當然消滅，
    上訴人自不能以被上訴人該項便民服務措施據而認定被上訴
    人依法有通知繳納第2年以後年費之法定作為義務，或以該
    通知作為其繳納年費之要件。上訴人縱未收受本件專利第7
    年年費加倍補繳通知，其專利權因未於補繳期限屆滿前自行
    繳納，而自原繳費期限屆滿之次日消滅之法律效果，並不因
    此而影響。上訴人因逾法定期限未繳第7年年費，自難辭其
    過失之責，上訴人主張因不可歸責於己之事由致延誤法定期
    間，請求依專利法第18條第2項規定回復原狀，於法無據等
    由，駁回上訴人原審之訴。
三、上訴意旨略以：系爭案有關專利程序及年費繳納均依代理人
    制度辦理，上訴人之代理人確實未收到第7年年費加倍補繳
    通知單而無法送達予上訴人，致延誤法定繳納年費期限，所
    謂「不可歸責於己」於本件宜「從寬認定」，以符合保護專
    利權之立法精神等語。經核其上訴意旨，係就原審認定事實
    之職權行使，指摘其為不當，難認為對該部分高等行政法院
    判決之如何違背法令已有具體之指摘，依首揭說明，其上訴
    為不合法，應予駁回。
四、依行政訴訟法第249條第1項前段、第104條、民事訴訟法第
    95條、第78條，裁定如主文。
中    華    民    國    95    年    1     月    11    日
                  第四庭審判長法  官  趙  永  康
                              法  官  鄭  淑  貞
                              法  官  廖  宏  明
                              法  官  黃  淑  玲
                              法  官  侯  東  昇
以  上  正  本  證  明  與  原  本  無  異
中    華    民    國    95    年    1     月    12    日
                              書記官  王  福  瀛


司法院資訊處製作；財團法人民間司法改革基金會備份。
